臺灣屏東地方法院民事判決　　　　　　　　 94年度國字第4號
原　　　告　乙○○
訴訟代理人　林長振律師
被　　　告　屏東縣獅子鄉公所
法定代理人　甲○○
訴訟代理人　孫守濂律師
　　　　　　李慶隆律師
上列當事人間國家賠償事件，本院判決如下：
    主      文
原告之訴駁回。
訴訟費用由原告負擔。
　　事實及理由
一、按原告之訴，依其所訴之事實，在法律上顯無理由者，法院
    得不經言詞辯論，逕以判決駁回之，民事訴訟法第249條第
    2項定有明文。
二、原告起訴主張：坐落屏東縣獅子鄉○○段77地號及同段422
    地號土地（下稱系爭2 筆土地）為國有林地，且為原著民保
    留地森林保育計劃林地，訴外人黃博吾為原土地使用權人，
    因其於民國69年3 月7 日死亡，而由繼承人即原告及訴外人
    黃金花、黃明賢、黃明忠、黃明仁、黃明福、黃秋蘭及黃玉
    蘭等8 人繼承系爭2 筆土地之使用權。然被告自83年實施原
    住民地區禁伐補償作業以來，歷年相關承辦人員均在未查明
    系爭2 筆土地使用權利歸屬情形下，逕將系爭2 筆土地禁伐
    補償金約新臺幣（下同）1,000,000 元擅自核發訴外人黃天
    生單獨領取，致損害原告及全體繼承人之權利，經原告於93
    年11月25日以書面請求被告協議賠償事宜，迄今未獲置理，
    爰依國家賠償法第2 條第2 項、第9 條第1 項及第10條第1
    項及第11條第1 項，提起本件訴訟，並於本院聲明：被告應
    給付原告及其他公同共有人1,000,000 元，並以供擔保為條
    件之假執行聲請。
三、被告則以：原告主張其與其他繼承人繼承系爭2 筆土地之使
    用權，並得其他公同共有人之同意提起本訴，惟原告迄未提
    出其他共有人同意之證明，顯然當事人不適格等語置辯，並
    聲明請求駁回原告之訴。
四、按當事人之適格，為訴權存在之要件之一，原告就為訴訟標
    的之法律關係，如無訴訟實施權，當事人即非適格，其訴權
    存在要件亦即不能認為具備，法院自應認其訴為無理由，予
    以駁回。又按繼承人有數人時，在分割遺產前，各繼承人對
    於遺產全部為公同共有（民法第1151條）；且公同共有人對
    共有物之處分，除法律或契約另有規定外，應得公同共有人
    全體之同意（民法第828 條第2 項)， 非任何一人所得私擅
    處分。故如非得公同共有人全體之同意，即應由公同共有人
    全體起訴或被訴，其訴訟標的，對於共同訴訟之各人必須合
    一確定，最高法院92年度台上字第1535號判決意旨參照。
    本件原告既主張為黃博吾之全體繼承人利益提起本件訴訟，
    則自應先就全體繼承人之年籍資料及其已得全體繼承人之同
    意一事予以補正，或另行追加全體繼承人為原告，否則當事
    人適格即有欠缺。
五、原告主張除原告外，黃博吾之其他繼承人尚有黃金花、黃明
    賢、黃明忠、黃明仁、黃明福、吳黃秋菊及白黃玉蘭等共8
    人，其中黃明賢、吳黃秋菊、黃明仁已死亡，分別由黃天生
    、黃明光、黃雅玲及黃孝榮繼承，全體繼承人並書立遺產繼
    承分割協議書，同意原告提起本件訴訟云云，雖據提出繼承
    系爭表及戶籍謄本正本7 份暨遺產繼承分割協議書影本1 紙
    為證。惟查：原告所提戶籍謄本資料僅可證明上開8 人為黃
    博吾之繼承人之一，惟並無法證明其等即為全體之繼承人；
    又其中黃明賢、黃明仁、吳黃秋菊亦已死亡，亦無法確知該
    3 人之繼承人是否僅上開黃天生等4 人；另其所提出之繼承
    系爭表與遺產繼承分割協議書上所列繼承人亦不盡相同。經
    本院先後於94年4 月8 日、5 月2 日、5 月25日通知原告補
    正黃博吾全體繼承人及原告得單獨起訴之依據（見本院卷第
    27、39及54頁），原告雖曾再於6 月7 日具狀補正，惟並未
    就本院具體裁示之上開事項補正，僅再行提出與原先提出之
    戶籍謄本相同之全戶戶籍謄本（見本院卷第79至92頁），本
    院復於同年6 月10日再行具體告知依據其所提出之戶籍謄本
    並不足以確認繼承人全體之人數及年籍，且與所提遺產繼承
    分割協議書未盡相符，而通知命原告於通知送達翌日起5 日
    內，補正黃博吾之繼承系統表與原告單獨提起本件訴訟之依
    據並告知法律效果（見本院卷第94頁），惟均不見原告於所
    定期限內補正，亦未於本院94年6 月28日準備程序期日中提
    出，致本院無從認定黃博吾之全體繼承人為何及原告是否確
    受全體繼承人同意提起訴訟，則揆諸前揭說明，原告當事人
    適格顯有欠缺，本件顯未具備訴權存在要件，因認原告之訴
    在法律上顯無理由，爰不經言詞辯論，逕以判決駁回之。
六、據上論結，原告之訴為無理由，依民事訴訟法第249 條第2
    項、第78條，判決如主文。
中　　華　　民　　國　　94　　年　　7 　　月　　5 　　日
                  民事第一庭    審判長法　官　羅心芳
                                      法  官  翁世容
                                      法  官  林雅莉
正本係照原本作成。
如不服本判決，應於收受送達後20日內向本院提出上訴書狀，其
未表明上訴理由者，應於提出上訴後20日內向本院補提理由書狀
（均須按他造當事人之人數附繕本）。
                                      書記官　黃佳惠
中　　華　　民　　國　　94　　年　　7 　　月　　5 　　日
